台灣苗栗地方法院刑事判決　　　　　　　　　　　　　　九十年度易字第三八一號
　　公　訴　人　臺灣苗栗地方法院檢察署檢察官
　　被　　　告　子○○
　　選任辯護人　林富華
右列被告因妨害自由等案件，經檢察官提起公訴（八十九年度偵字第二六一號），
本院判決如左：
    主  文
子○○連續共同以強暴脅迫妨害人行使權利，處有期徒刑陸月，如易科罰金，以參百
元折算壹日。
扣案之白布條壹條、紙制看板參張、保特瓶礦泉水貳瓶均沒收。
    事  實
一、子○○為苗栗縣苑裡鎮新復里（下稱新復里）里長，因新復里農地重劃問題，與
    乙○○起爭執。其先與不詳姓名之成年人者謀議前往乙○○家中抗議，而製作白
    布條、紙制看板備用。民國八十九年六月二十六日上午八時許，乙○○在位於苗
    栗縣苑裡鎮新復里四鄰新復四十二之三號住處客廳內，與癸○、戊○○、丙○○
    泡茶時，其後並有辛○、吳文城也到乙○○家中喝茶。同時間有一百餘名姓名、
    年籍不詳之新復里里民，其中不詳姓名者攜帶礦泉水、紙製看板寫著「無恥之徒
    乙○○家」「反對重劃、竊佔國土」、「知法犯法、公然搶建」，及白布條寫著
    「濫用特權、反對新復重劃」，沿路在苗栗縣苑裡鎮新復里不詳姓名之牆壁上張
    貼，嗣隊伍走到乙○○上開住處前，因乙○○家中大門關閉，其等因而在大門外
    停留，有抗爭名眾壬○○因見子○○沒來，因而前往請子○○前來，子○○明知
    上情，而受某不詳姓名人士之通知，駕駛車號ＨＪ—二五一三號一點七五噸之小
    貨車前來，並停放在乙○○上址住處之水溝邊，乙○○見子○○到來，以辛○與
    吳文城為子○○的人，要求其二人離去，上開二人即先行離開乙○○家。子○○
    明知上開不詳之里民要前往乙○○家中抗爭，竟共同基於妨害自由、毀損、恐嚇
    犯罪之犯意聯絡，因見乙○○家中貨車要從大門進入乙○○家中，即利用此大門
    開啟之機會，駕駛前開藍色小貨車尾隨在後，而進入乙○○家外圍的大門，並利
    用其所駕駛藍色的小貨車車身橫放，堵住電動大門之關閉，讓上開抗爭人群進入
    乙○○家的廣場，致乙○○因遭人入內抗爭，心生畏懼，並因此阻礙乙○○開啟
    大門出入，而以此強暴手段妨礙乙○○自由關閉大門阻止抗爭人群進入之權利後
，隨後子○○即帶領前述同往之里民進入乙○○上址住處廣場（侵入住宅部分未
    具告訴），要求乙○○外出談農地重劃問題，子○○並以所攜帶之二瓶礦泉水，
    丟擲乙○○上址住處窗戶之玻璃一塊，致該玻璃破損而不堪使用；子○○見乙○○未依言外出，旋對乙○○以三字經叫囂：幹你娘，好膽出來、給我出來，打給
    你死等語，致乙○○與在屋內之人員害怕，心生畏懼，在屋中四處閃躲。其後並
    有庚○欲進入乙○○住處收取維修汽車款項，子○○竟另行起意，基於妨害庚○
    進入行使權利之犯意，伸開雙手阻止庚○進入，並與庚○發生口角，其後二人作
    勢要互毆，經雙方友人拉開，庚○只好離開，改日再收取維修費。乙○○玻璃遭
    毀損報警處理，有分駐所所長丁○○及四、五位穿便服員警持錄影機前往錄影蒐
    證，因人數太多，怕衍生紛爭，乙○○等人仍不敢外出，持續二小時至同日十一
    時許，人群才漸漸散去，所長丁○○才進屋與乙○○交談，並在現場扣得礦泉水
    二瓶及起獲玻璃碎片一包。
二、案經乙○○告訴臺灣苗栗地方法院檢察署檢察官偵查起訴。
        理 由
一、被告子○○固坦承有於上述時間、地點駕駛上開貨車與一百多名新復里里民先後
    前往告訴人乙○○住處，呂宅住處之窗戶玻璃係遭人丟擲保特瓶擊破之事實，惟
    矢口否認有妨害自由、毀損、恐嚇之犯行，辯稱：並未召集新復里里民前往抗議
    ，係里民自動自發前往；雖有開車前往，但係停在附近橋邊，鑰匙留在車上，並
    非告訴人上址住處大門，並不知係何人將車開往該大門口；並未為上述之恐嚇言
    語及丟擲保特瓶，可能係他人所為云云。經查：
    （一）前述事實，有告訴人乙○○於警察局及檢察官偵查，及本院審理中指述綦
          詳（偵卷第三頁背面、本院歷次筆錄），並有照片六張（偵卷第二十頁起
          、第二十九頁）、錄影帶、報告書及礦泉水二瓶、玻璃碎片一包、紙製看
          板三張、白布條一幅、扣押物品清單附卷可稽，核與證人癸○、戊○○、
          丙○○於檢察官偵訊時證稱：我當時在乙○○家坐，有一群人到乙○○家
          喧嘩，用礦泉水砸玻璃，子○○在門口以閩南語說「幹你娘，好膽出來」
          「給我出來、打給你死」等情（偵卷第十三頁）、甲○○及在場處理之警
          員丁○○結證情節相符，足認乙○○家中玻璃確實遭到毀損，及當日確實
          有百位以上不詳姓名者前往抗爭，被告並口出恐嚇之詞，致乙○○心生畏
         懼。
    （二）證人及案發當日在乙○○家中泡茶的戊○○於本院審理中證稱：在他家出
          來大約二百公尺的工業區路口看到有七、八個人在那裡坐，那些人都是莊
          內的人，在他家客廳泡茶，裡面有癸○、丙○○及乙○○，後來快要九點
          時，他們就來了，乙○○怕有人打擾，於八點半時將大門關上，九點多時
          ，乙○○家工廠的卡車要進來，大門打開，後來里長就開著貨車緊跟著進
          來，橫插進來，我確實有看到里長駕駛貨車，那台貨車是藍色的，車子擋
          著電動門，然後他一下車就開始罵三字經，大門離住家的門有四、五丈之
          遠，罵三字經，說要給乙○○死，然後莊內的人就衝進來，拿礦泉水砸呂
          水木家裡的窗戶，當時有一百多人，在那裡喧喊，我只知道有人砸礦泉水
          ，但不知道是誰丟的，窗戶玻璃被打破，我們就趕快閃開，當時有一百多
          人，在那裡喧喊、在那裡罵，大約經過一小時多，後來乙○○報警，一下
          子警察就來，當時有四、五個年輕人穿便服拿錄影機錄影，錄影後就走了
          ，所長來了以後在外面維持秩序，後來整群人走了以後所長才進來，人走
          後所長有進來跟乙○○交談，當時包圍一小時多這些人才走，那些人走後
          所長才進來找乙○○，是里長帶頭進來的，後來不知道他們如何走，沒有
          注意到等情屬實（本院審理筆錄第五頁至第六頁），可證被告確實駕車前
          往，並將車橫放於乙○○中，阻礙乙○○自由關閉家中電動門之權利；又
          上開證詞亦證實被告確實在公眾場合以三字經向乙○○喧喊，致使乙○○
          與在屋內者心生畏懼，不敢出來，等人群散去，才敢離開。
    （三）證人即當日在乙○○中泡茶的癸○於本院審理中證稱：去乙○○家坐，泡
          茶，八、九點時看到有人過來抗議。我是八點多到他家，裡面在場的有呂
          安治、在座的邱先生、我及乙○○的家人，然後有一群人過來，拿礦泉水
          砸過來，那些人有些是認識的人，但不知道姓名，知道是莊內的人。有二
          個人進來找乙○○坐坐，有進來坐，一群人過來後，那二個人就出去，看
          到那些人用手指著那二個人，後來那二個人也一起參與抗爭。我看有看到
          在座的里長（指被告）拿礦泉水砸窗戶，窗戶有破掉，後來情形就不知道
          ，後來警察也來了，他們大約十點多才散掉等情屬實（本院審理筆錄第九
          頁），可見被告確實持保特瓶水丟擲乙○○窗戶，導致窗戶破裂，不堪使
          用。
    （四）證人即案發當日前往乙○○家的庚○於本院審理中證稱：當初我去乙○○
          家是要送帳單，我要走進去時，里長（指被告）用雙手擋住我，不讓我進
          去，他罵我三字經。僵持一分鐘，旁邊有三、四十個人，沒有辦法進去，
          兩個人對罵，他說我是與乙○○同一掛的，說我反對重劃，我隔壁的鄰居
          就叫我走，改天再送等情屬實（本院審理筆錄第三十頁至第一三十頁），
          可見被告確實以雙手擋住庚○進入乙○○家中，妨害庚○前往收取汽車維
          修款項的權利。
    （五）證人即苑裡分駐所所長丁○○於本院審理中證稱：他們在溝通重劃問題時
          ，我們並沒有介入，是後來乙○○打電話來，說有人拿礦泉水砸他家，我
          們就過去，過去後，里長及很多民眾在現場，我請他們要以理性解決事情
          ，後來里長也允諾說他們會以理性解決事情，當時好像在舉發違章的事，
          我們到現場以後，群眾及里長就再也沒有任何暴力行為，後來就等縣政府
          的官員來，官員過來後，他們舉發以後，人群才散掉。去的時候所看到的
          ，就如照片所示之情形，不知道貨車是誰的，沒有注意到，他報案說窗戶
          被砸，我告訴他們有什麼事等縣府人員過來後再處理，有看到里長在裡面
          。上百人，後來陸陸續續有群眾過來看。在房內跟乙○○談，我請乙○○
          在裡面不要出來，出來會刺激群眾。所看到的玻璃是新破的，當天砸破的
          ，是寶特瓶砸破的等語屬實（本院審理筆錄第二十六頁以下），可證被告
          當天與里民上百人確實有前往抗議，且砸破乙○○家中的玻璃，並將車輛
          停放在乙○○家中大門，阻止乙○○關上電動大門的權利；而參酌上百人
          前往抗爭，自足以讓乙○○害怕，心中產生畏懼，此可從證人丁○○證稱
          要求乙○○不要出來及前開證人癸○、戊○○證稱：等人群散去，才敢出
          來，所長才敢進來與乙○○談等情節亦明。
    （六）又證人即當日在現場的己○○於本院證稱：我去工業區買東西，看到很多
          人在那裡，我問他們在做什麼，大家說因為重劃的事，我好奇也跟著去，
          進去後馬上就走了。有一百多人停留等情，及證人即當日參加抗爭的曾明
          義：私人的家裡，不可以進去，但是那路是里民的路，路那麼大條，又不
          是屬於他私人的，他門沒有關，就進去，沒有違法。里民臨時起意拿布條
          等情，可證被告當日確實在現場，現場並有百人之多。因此如非被告將車
          橫放在乙○○家中電動大門，則參與抗爭之人也不會因為大門沒關，而非
          法進入私人住宅；而參酌被告於本院審理中坦承：本件抗議，我事先就曉
          得，但是我一直勸那些里民不要那樣作，我有問刑事組第五組，問說里民
          要去呂先生家抗議，是否能夠申請，他說那是私人住所，是違法的，不能
          去抗議，如果里民執意要去的話，也不能亂搞別人的東西，並且也事先告
          知，給我知道，我也知道那是違法的，我也請里民要理性，不能亂砸東西
          ，亂罵人等語屬實，而被告仍前往參與，並為前述的行為，其有妨害自由
          、恐嚇、毀損犯意明確。
二、被告與百人前往抗爭，復駕車阻擋被害人家中電動門之開關，又丟保特瓶砸毀被
    害人家中玻璃，自足以使被害人害怕，心生畏懼，且已達到強暴及脅迫的程度。
    核被告所為，係犯刑法第三百零四條、第三百零五條及同法第三百五十四條第一
    項等罪。核被告所為阻止乙○○關上電動門及庚○進入乙○○家中收取維修款之
    二行為，時間緊接，所犯罪名相同，顯係基於概括之犯意為之，為連續犯，爰依
    刑法第五十六條之規定以一罪論，並加重其刑。另公訴意旨雖僅提及被告第一次
    之妨害自由犯行，未提阻止庚○部分，然被告亦係基於概括犯意所為，為起訴效
    力所及，基於審判不可分之原則，本院自應併為審究，附此敘明。被告所犯連續
    妨害自由、恐嚇罪與毀損罪間，有方法結果之牽連關係，為牽連犯，應從一重刑
    法第三百零四條強制罪處斷。上開三罪，被告與部分之不詳姓名攜帶白布條、紙
    制看板、保特瓶進入乙○○家中抗爭者間，有犯意之聯絡，行為之分擔，均為共
    同正犯。因此審酌被告並無前科、素行良好、犯罪動機因農地重劃起爭執、目的
    在於抗爭、導致乙○○家中玻璃毀損及案發當日無法自由關閉電動大門、帶領百
    人前往抗議及以三字經等恐嚇之詞使人心生畏懼，使被害人無法自由關閉電動門
    ，並阻止庚○向乙○○收取維修款等所生危害，及犯後不願意悔改之態度等一切
    情狀，量處如主文所示之刑，並諭知易科罰金之折算標準。扣案之白布條一條、
    紙制看板三張、礦泉水二瓶均為被告與共犯所有，用之於犯罪，應依刑法第三十
    八條第一項第二款宣告沒收。
據上論斷，應依刑事訴訟法第二百九十九條第一項前段，刑法第二十八條、第三百零
四條、第三百零五條、第三百五十四條第一項、第五十五條、第五十六條、第四十一
條第一項前段、第三十八條第一項第二款，罰金罰鍰提高標準條例第一條前段、第二
條，判決如主文。
本案經檢察官呂曾達到庭執行職務
中      華      民      國    九十一    年      三      月    十八    日
                              台灣苗栗地方法院刑事第二庭
                                        法  官   張 珈 禎
右正本證明與原本無異。
如不服本判決，應於送達後十日內向本院提出上訴狀(須附繕本)，上訴於台灣高等
法院台中分院。
                                        書記官   黃 正 中
中      華      民      國    九十一    年      三      月     十八     日
附錄論罪科刑法條
刑法第三百零四條：
以強暴、脅迫使人行無義務之事或妨害人行使權利者，處三年以下有期徒刑、拘役或
三百元以下罰金。
刑法第三百零五條：
以加害生命、身體、自由、名譽、財產之事，恐嚇他人致生危害於安全者，處二年以
下有期徒刑、拘役或三百元以下罰金。
刑法第三百五十四條：
毀棄、損壞前二條以外之他人之物或令致不堪用，足以生損害於公眾或他人者，處二
年以下有期徒刑、拘役或五百元以下罰金。
